【裁判字號】    97,訴,203
【裁判日期】    990430
【裁判案由】    貪污治罪條例
【裁判全文】
臺灣新竹地方法院刑事判決               97年度訴字第203號
公  訴  人  臺灣新竹地方法院檢察署檢察官
被      告  Ｄ○○
選任辯護人  楊隆源律師
被      告  酉○○
選任辯護人  徐國楨律師
上列被告等因違反貪污治罪條例等案件，經檢察官提起公訴（96
年度偵字第4122、6200號），本院判決如下：
    主      文
Ｄ○○犯行使公務員登載不實文書罪，處有期徒刑陸月，減為有
期徒刑月。緩刑貳年。
酉○○犯行使偽造私文書罪，處有期徒刑陸月，如易科罰金，以
新臺幣玖佰元即銀元佰元折算壹日，減為有期徒刑月，如易
科罰金，以新臺幣玖佰元即銀元佰元折算壹日。緩刑貳年，並
應向公庫支付新臺幣壹萬元。同意書上偽造之「丁○○」、「楊
見智」、「劉紂」、「楊和洽」、「朱火清」、「朱明良」、「
楊火旺」、「宇○○」、「楊興榮」等署押各壹枚，均沒收。
    事      實
一、
（一）緣政府為鼓勵老舊農村社區進行土地重劃，於民國90年度
      至93年度推行獎勵措施，凡該年度內經核准進行之重劃案
      ，所需之工程費及公共設施由政府全額負擔，其中新竹市
      香山區浸水農村社區因係早期發展之農村社區○道路狹窄
      ，公共設施不足，排水不良，居住環境品質不佳，於91年
      7 月間經新竹市政府規劃辦理「香山區浸水農村社區土地
      重劃案」（下稱本重劃案），重劃區工程經費由內政部及
      行政院農業委員會共同負擔，土地建物拆遷補償費則以新
      竹市政府名義，先行向臺灣銀行新竹分行辦理貸款支應，
      俟配地完成所有權登記，再以新竹市政府公開標售抵費地
      之收入償還貸款及利息。而酉○○自父祖輩起即世居於浸
      水社區已有百年之久，對於該社區有濃厚感情，除擔任無
      給職之新竹市浸水社區發展協會理事長外，並獲推舉為浸
      水農村社區更新協進會委員，無償協助辦理浸水農村社區
      更新及土地重劃之協調推動及成果維護事宜，其為促成浸
      水社區重劃案之順利完成不遺餘力，Ｄ○○則係新竹市政
      府地政局重劃課技士，為新竹市政府承辦重劃業務之現場
      第一線人員，其除負責本重劃案外，手上亦有「南勢社區
      」、「港南社區」等二個社區之重劃業務，需在「浸水社
      區」、「南勢社區」、「港南社區」往來奔波進行相關重
      劃業務。
（二）然浸水農村社區內有部分土地所有權人如計程車司機Ｂ○
      ○等人，其等對於自身所有之土地上建物拆遷補償費因囿
      於無法提出使用執照或建照執照、稅籍、戶籍、建築物所
      有權狀或已裝設自來水、電力、瓦斯及電話等證明文件，
      依照「新竹市辦理公共工程建築改良物拆遷補償自治條例
      」第3 條規定，僅能按該自治條例所定補償標準補償百分
      之五十，深感無法接受，要求比照其他人一樣補償百分之
      百，否則將不參加重劃。緣Ｂ○○等人所有之土地係坐落
      預定之公共設施位置，如其等不參加重劃，將導致整個重
      劃案無法進行，為此，浸水農村社區更新協進委員會乃於
      93年9 月13日召開之新竹市香山區浸水農村社區土地重劃
      協進會第5 次會議決議：本重劃案區內主體構造物拆遷補
      償標準均依補償自治條例百分之百補償，並應徵得重劃區
      內土地所有權人及其所有面積逾半數同意（本重劃區土地
      所有權人計180人，逾半即至少需90人同意）。
（三）翌日即同年月14日，Ｄ○○遂製作表頭載有「同意浸水農
      村社區土地重劃區內主體構造物拆遷補償標準均依補償自
      治條例百分之百補償（土地所有權人如同意請於左表簽名
      或蓋章）」等3行文字之表格後，即將前開表格連同土地
      所有人名冊交予酉○○，由酉○○攜至重劃區內土地所有
      權人處尋求簽名支持此一補償標準提高方案，酉○○為求
      同意之人數暨面積能夠過半以順利完成重劃，乃在二個星
      期內，除自己簽名表示同意及徵得戊○○等土地所有權人
      簽名同意外，竟在未得土地所有權人丁○○之同意，及明
      知楊見智、劉紂、楊和洽、朱明良、楊火旺、宇○○、楊
      興榮等土地所有權人早已死亡（楊見智於75年2月4日死亡
      、劉紂於67年2月9日死亡、楊和洽於84年1 月31日死亡、
      朱明良於92年6月1日死亡、楊火旺於78年12月2 日死亡、
      宇○○於68年12月20日死亡、楊興榮於79年2月8日死亡）
      、朱火清自85年失蹤迄今，渠等實際上不可能同意或授權
      他人代為簽名，仍利用不知情之不詳之成年人在社區內某
      不詳地點偽造上開丁○○、楊見智、劉紂、楊和洽、朱明
      良、楊火旺、宇○○、楊興榮、朱火清等人之署押簽名後
      ，其再提出該偽造同意書予不知情之Ｄ○○而行使，足生
      損害於丁○○等人，其中Ｄ○○僅在酉○○去找劉紂之繼
      承人簽名時陪同到場，Ｄ○○雖明知劉紂已死亡，但就酉
      ○○所提出之上開同意書與土地所有人名冊勾稽核對時，
      除將與土地所有人名冊不符之楊益和、楊好、宙○○、寅
      ○○、丙○○、辰○○、庚○○、楊林麗蘭、玄○○、楊
      敏顥、亥○○、楊月桃、Ｆ○○、林秀琴、地○○等人剔
      除外，仍將不實之劉紂部分計入有效同意之列（因剔除楊
      益和、楊好、宙○○、寅○○、丙○○、辰○○、庚○○
      、楊林麗蘭、玄○○、楊敏顥、亥○○、楊月桃、Ｆ○○
      、林秀琴、地○○等非所有權人部分，及剔除丁○○、楊
      見智、劉紂、楊和洽、朱明良、楊火旺、宇○○、楊興榮
      、朱火清等未真正獲土地所有權人授權、同意之簽名部分
      ，有效同意之土地所有權人為90人暨面積為27481.24平方
      公尺均已逾半數，故不成立圖利罪，詳後述不另為無罪諭
      知部分），而於93年10月12日在新竹市政府地政局重劃課
      辦公室，在其職務上所掌之簽呈公文書上不實登載同意提
      高拆遷補償標準之所有權人為105 人，並將簽呈連同酉○
      ○所交付之前開偽造同意書層呈不知情之新竹市政府地政
      局重劃課課長曾文賢等上級長官簽核而行使，足生損害於
      新竹市政府對於重劃業務管理之正確性。
二、案經法務部調查局新竹市調查站報告臺灣新竹地方法院檢察
    署檢察官偵查起訴。
    理      由
壹、有罪部分：
一、程序部分：按被告以外之人於審判外之言詞或書面陳述，除
    法律有規定者外，不得作為證據，刑事訴訟法第159條第1項
    定有明文；復按被告以外之人於偵查中向檢察官所為之陳述
    ，除顯有不可信之情況者外，得為證據，同法第159條之1第
    2 項亦有規定。另按被告以外之人於審判外之陳述，雖不符
    前4 條之規定，而經當事人於審判程序同意作為證據，法院
    審酌該言詞陳述或書面陳述作成時之情況，認為適當者，亦
    得為證據；當事人、代理人或辯護人於法院調查證據時，知
    有第159條第1項不得為證據之情形，而未於言詞辯論終結前
    聲明異議者，視為有前項之同意；同法第159條之5規定甚明
    。本案據以認定被告等偽造文書犯行之供述、非供述證據，
    因被告等及辯護人於本院言詞辯論終結前，均未對於證據能
    力聲明異議，視為同意上開證據具備證據能力；本院審酌該
    等言詞陳述或書面陳述作成之情況，相關陳述人均未曾主張
    非出於任意性或不正取供，足信作成時之情況，應無違法或
    不當情事，因而認為適當，依刑事訴訟法第159條之5規定，
    該等言詞陳述或書面陳述，均具備證據能力而均得作為證據
    ，合先敘明。
二、認定被告二人犯罪事實所憑之證據及認定之理由：
（一）被告酉○○於本院審理中之自白：證明其未經證人丁○○
      同意或授權，以及明知楊見智、劉紂、楊和洽、朱明良、
      楊火旺、宇○○、楊興榮等人已死亡、朱火清失蹤，仍由
      不詳之人在同意書上偽造上開人士之簽名署押之事實。
（二）被告Ｄ○○於本院審理時之自白：證明被告Ｄ○○有陪同
      被告酉○○去找劉紂繼承人簽名，其明知劉紂已死亡，仍
      將劉紂列在有效同意之列未加以剔除，而在職務上所掌簽
      呈上登載同意人數105 人之不實事項，並將偽造之同意書
      連同簽呈層呈上級長官而行使等事實。
（三）證人Ｅ○○、辛○○於本院審理時、檢察官偵訊時之證述
      ：證明Ｅ○○之祖父劉紂已死亡多年，被告酉○○持同意
      書找Ｅ○○簽名時，被告Ｄ○○也有到場等事實。
（四）證人丁○○於檢察官偵訊、本院審理時之證述：證明同意
      書上「丁○○」之簽名非其所為，亦無同意或授權他人代
      簽，故同意書上「丁○○」之簽名屬偽造等事實。
（五）楊見智、劉紂、楊和洽、朱明良、楊火旺、宇○○、楊興
      榮之戶籍資料（見本院卷(三)第66頁、第194至196頁、第
      205至206頁）：證明前開人士於同意書簽立時間早已死亡
      ，不可能同意或授權他人代簽其等名字，故同意書上有關
      「楊見智」、「劉紂」、「楊和洽」、「朱明良」、「楊
      火旺」、「宇○○」、「楊興榮」等人之簽名均為偽造之
      事實。
（六）證人甲○於調查站詢問之證述：證明朱火清自85年失蹤迄
      今，故同意書上有關「朱火清」之簽名亦為偽造之事實。
（七）同意書1份附卷（影本見96年度偵字第4122號卷(一)第117頁
      ，原本見本院卷(一)證物袋），證明同意書上有偽造之「丁
      ○○」、「楊見智」、「劉紂」、「楊和洽」、「朱火清
      」、「朱明良」、「楊火旺」、「宇○○」、「楊興榮」
      等署押各1枚之事實。
（八）被告Ｄ○○93年10月12日簽呈1 份（影本見96年度偵字第
      4122號卷(一)第117 頁）：證明被告Ｄ○○在職務上所掌公
      文書簽呈上不實登載同意提高拆遷補償標準之所有權人為
      105 人，並將簽呈連同前開同意書層呈不知情之新竹市政
      府地政局重劃課課長曾文賢等上級長官而行使等事實。
（九）綜上事證，足認被告2人之自白內容應與事實相符，從而
      ，本件事證明確，被告2人上開犯行均堪以認定，應依法
      論科。
三、論罪科刑
（一）新舊法比較
      1.被酉○○行為後，刑法於94年2月2日修正公布，自95年
        7月1日施行。刑法第2條第1項之規定，係規範行為後法
        律變更所生新舊法律比較適用之準據法。所謂行為後法
        律有變更，包括構成要件之變更而有擴張或減縮，或法
        定刑度之變更。行為後法律有無變更，端視所適用處罰
        之成罪或科刑條件之實質內容，修正前後法律所定要件
        有無不同而斷。新舊法條文之內容有所修正，除其修正
        係無關乎要件內容之不同或處罰之輕重，而僅為文字、
        文義之修正或原有實務見解、法理之明文化，或僅條次
        之移列等無關有利或不利於行為人，非屬該條所指之法
        律有變更者，可毋庸依該規定為新舊法之比較，而應依
        一般法律適用原則，適用裁判時法外，即應適用刑法第
        2條第1項之規定，為「從舊從輕」之比較。
      2.被告酉○○行為後，刑法第41條第1 項前段關於易科罰
        金之規定，修正為「犯最重本刑為5 年以下有期徒刑以
        下之刑之罪，而受6 個月以下有期徒刑或拘役之宣告者
        ，得以新臺幣1千元、2千元或3千元折算1日，易科罰金
        」。惟依修正前刑法第41條第1 項前段：「犯最重本刑
        為5年以下有期徒刑以下之刑之罪，而受6個月以下有期
        徒刑或拘役之宣告，因身體、教育、職業、家庭之關係
        或其他正當事由，執行顯有困難者，得以1元以上3元以
        下折算1 日，易科罰金」及修正前罰金罰鍰提高標準條
        例第2 條（現已刪除）關於「依刑法第41條易科罰金者
        ，均就其原定數額提高為100倍折算1日；法律所定罰金
        數額未依本條例提高倍數，或其處罰法條無罰金刑之規
        定者，亦同」等規定，易科罰金之折算標準最高為銀元
        300元，最低為銀元100元，換算為新臺幣後，最高額為
        新臺幣900元，最低額為新臺幣300元。比較修正前、後
        關於易科罰金折算標準之刑罰法律，適用修正前刑法第
        41條第1項前段及修正前罰金罰鍰提高標準條例第2條規
        定，對被告酉○○較為有利。
（二）所犯罪名：
      1.按被告酉○○未經丁○○等人同意偽造渠等簽名而偽造
        相關之同意書並提出行使，自足生損害於丁○○等人。
        被告Ｄ○○在職務上所掌簽呈不實登載同意提高補償標
        準之所有權人為105 人並將簽呈連同被告酉○○偽造之
        私文書層呈上級長官，自足生損害於新竹市政府對於重
        劃業務管理之正確性。
      2.核被告酉○○所為係犯刑法第216條、第210條之行使偽
        造私文書罪。被告酉○○偽造署押之行為，為偽造私文
        書之部分行為，偽造私文書後持以行使，偽造之低度行
        為應為行使之高度行為所吸收，均不另論罪。被告酉○
        ○利用不知情之不詳成年人偽造上開署押為間接正犯。
      3.被告Ｄ○○所為係犯刑法第216條、第210條之行使偽造
        私文書罪、刑法第216條、第213條之行使公務員登載不
        實文書罪。被告Ｄ○○一行使行為觸犯行使偽造私文書
        罪、行使公務員登載不實文書罪，係一行為觸犯數罪名
        ，應從一重之行使公務員登載不實文書罪。
（三）酌減其刑：按被告Ｄ○○所犯刑法第216 條、213 條行使
      公務員登載不實文書罪，最輕本刑為1 年有上有期徒刑，
      本院考量被告Ｄ○○身為公務人員，本件浸水社區完成重
      劃與否，與被告Ｄ○○個人利益並無影響，卻攸關全體浸
      水社區民眾之福祉，被告Ｄ○○不但未推諉工作，反而積
      極擔下核對同意書製作明細表上簽呈之額外工作，其手上
      同時負責另外二個社區的重劃案，奔波於三個社區的現場
      ，任務繁重、備極辛勞，尤其本件要在近二百位所有權人
      中一一核對姓名、土地筆數、面積，並非易事，其克盡心
      力，一時失慮將已死亡之劉紂列為有效同意之列而製作相
      關之明細表、簽呈，雖有違法不實，但所生危害尚屬輕微
      ，是其犯行情輕法重，縱量處最低刑度，猶屬過重，爰依
      刑法第59條酌量減輕其刑。
（四）量刑：爰審酌被告二人是為了讓重劃案順利完成，而犯下
      本件偽造文書犯行，過程雖有違法、瑕疵之處，但損害輕
      微，且其等出發點是為了浸水社區之整體利益，非僅為一
      己之私利，本件浸水社區重劃完成後，增闢道路、綠地、
      停車空間，新建房屋，提升浸水社區居住品質，有照片附
      卷可佐（見院卷(三)第124 頁以下），重劃之利益為所有社
      區居民雨露均霑共享共榮，為眾人之事挺身而出，本來就
      吃力不討好，本件若沒有被告二人當初之協力參與，重劃
      案恐怕無法順利完成，浸水社區也不會有今日之繁榮，被
      告二人為眾人之事盡心盡力，縱無功勞亦有苦勞，且均坦
      承犯行，態度良好，檢察官亦請求本院對被告二人從輕量
      刑等一切情狀，分別酌予量處如主文所示之刑。
（五）減刑：被告二人本件犯行均係在96年4 月24日以前，復俱
      無中華民國九十六年減刑條例所定不得減刑之情形，爰均
      依該條例第3條第1項第3 款減其刑二分之一。被告酉○○
      部分並依修正前刑法第41條第1 項前段諭知易科罰金之折
      算標準。
（六）緩刑：被告二人為了使重劃順利完成，一時失慮而犯本件
      ，經此長時間偵審程序，諒已深獲警惕教訓，其中被告Ｄ
      ○○對於本件重劃之完成，縱無功勞亦有苦勞，若再以刑
      罰執行或行政懲處加諸於被告Ｄ○○，豈非坐實一般老百
      姓對於公務員「多做多錯、少做少錯、不做不錯」之錯誤
      成見，更可能造成寒蟬效應，使公務員因憚於行政或刑事
      責任而無法積極任事，實非人民之福，亦為本院所不樂見
      ，而被告酉○○因世居浸水社區，對浸水社區有深厚感情
      ，無償居間處理簽署同意書事宜，促成重劃順利完成，現
      罹患肝癌，需定時至醫院追蹤治療，有診斷證明書1 份附
      卷足佐（見本院卷(三)第160 頁），故本院認為其等所宣告
      之刑，均暫無執行之必要，爰均宣告緩刑貳年，以啟自新
      。
（七）向公庫捐款：被告酉○○於本院審理時表明願公益捐款，
      本院考量其現在罹患癌症，治療費用所費不貲，爰命其向
      國庫支付新臺幣1萬元。
（八）沒收：同意書（影本見96年度偵字第4122號卷(一)第117 頁
      ）上偽造之「丁○○」、「楊見智」、「劉紂」、「楊和
      洽」、「朱火清」、「朱明良」、「楊火旺」、「宇○○
      」、「楊興榮」等署押各1枚，均應依刑法第219條宣告沒
      收。
貳、不另為無罪諭知部分：
（一）公訴意旨另以：被告酉○○為提高補償金額，竟與被告Ｄ
      ○○基於偽造文書及勾結舞弊之犯意聯絡，於93年9月13
      日至同年10月12日間，由被告Ｄ○○在不詳地點製作「空
      白表格」1張，交由被告酉○○持至上開重劃區內，佯以
      為繁榮社區、建公園、水溝等公益名義，使社區內不知情
      之卯○○等人陷於錯誤，於該空白表格上簽名，共同以上
      開方式於本件空白表格上不實填充至少62人姓名，取得形
      式上看似上開重劃區內土地所有權人（105人）及其所有
      面積逾半數之簽名後，再共同於本件空白表格表頭印刷「
      同意浸水農村社區土地重劃區內主體構造物拆遷補償標準
      均依補償自治條例百分之百補償（土地所有權人如同意請
      於左表簽名或蓋章）」等3行文字，以偽造上開重劃區內
      土地所有權人及其所有面積逾半數同意浸水農村社區土地
      重劃區內主體構造物拆遷補償標準依新竹市辦理公共工程
      建築改良物拆遷補償自治條例百分之百補償之文書，再由
      被告Ｄ○○將該偽造同意書連同其開論罪科刑所製作之不
      實公文書簽呈暨上開重劃區妨礙工程土地改良物拆遷補償
      標準案逐層呈請不知情之新竹市政府地政局重劃課課長曾
      文賢（另為不起訴處分）、新竹市政府地政局局長沈敏欽
      （另為不起訴處分）、新竹市市長林政則簽核以行使，被
      告Ｄ○○、酉○○，共同以上開方式勾結舞弊，使上開重
      劃區內擁有主體構造物者可受之拆遷補償金自上開自治條
      例所訂補償標準百分之五十提高為百分之百，被告酉○○
      等27人因此於如附表各編號所示日期，受領如附表各編號
      所示拆遷補償費，而不法受有如附表各編號所示利益，並
      造成新竹市政府公帑不法支出。而認為被告二人此部分涉
      有貪污治罪條例第4條第1項第3 款經辦公共工程舞弊罪嫌
      、刑法第216條、第210條行使偽造私文書罪嫌等語。
（二）按犯罪事實應依證據認定之，無證據不得認定犯罪事實，
      刑事訴訟法第154條第2項定有明文。次按所謂認定犯罪事
      實之證據，係指足以認定被告確有犯罪行為之積極證據而
      言，該項證據自須適合於被告犯罪事實之認定，始得採為
      斷罪之資料；又事實之認定，應憑證據，如未能發現相當
      確實證據，或證據不足以證明，自不能以推測或擬制之方
      法，以為裁判之基礎，最高法院29年上字第3105號、40年
      臺上字第86號判例著有明文。
（三）訊據被告Ｄ○○、酉○○固不否認同意書係被告Ｄ○○製
      作後交由被告酉○○持至社區內尋求所有權人簽名同意，
      且連同被告酉○○在內如附表所示之人均有經新竹市政府
      核定發予如附表所示補償金等事實，惟均否認有何在簽名
      後才套印「同意浸水農村社區土地重劃區內主體構造物拆
      遷補償標準均依補償自治條例百分之百補償（土地所有權
      人如同意請於左表簽名或蓋章）」等3 行字之行使偽造文
      書犯行，及否認有何經辦工程舞弊之貪污犯行，俱辯稱同
      意書表頭「同意浸水農村社區土地重劃區內主體構造物拆
      遷補償標準均依補償自治條例百分之百補償（土地所有權
      人如同意請於左表簽名或蓋章）」之3 行字並非眾人簽名
      後才套印上去，拿同意書給大家簽名時，同意書右方早已
      印有上開3 行字，而之所以要將補償標準提高到百分之百
      是因為重劃區內有計程車司機Ｂ○○等人因原補償標準只
      有百分之五十，渠等認為過低要求提高至百分之百否則不
      願加入重劃，而渠等土地所在屬影響重劃之關鍵位置，新
      竹市香山區浸水農村社區土地重劃協進會第5 次會議因此
      決議：「本重劃案區內主體構造物拆遷補償標準均依補償
      自治條例百分之百補償，並應徵得重劃區內土地所有權人
      及其所有面積逾半數同意」，其等係依照決議乃製作同意
      書持至所有權人處尋求簽名同意，附表所示之人因而領取
      較高補償金亦無舞弊貪污情事等語。
（四）經查：
    1.被告Ｄ○○所製作、交由被告酉○○持至所有權人處簽名
      之同意書，在拿給大家簽名時，右方表頭已印製有該3 行
      字一節，業據證人黃○○（同意書表格第1行第5格）、午
      ○○（代簽同意書表格第2行第4格姪子「黃仁德」之名）
      、未○○（同意書表格第2行第5格）、巳○○（同意書表
      格第3行第2格）宙○○（代簽同意書表格第3行第3格配偶
      「黃錦珠」之名）、Ｃ○○（同意書表格第3行第4格）、
      Ｂ○○（同意書表格第2行第3格）、陳滿夫（同意書表格
      第4行第2格）、己○○（同意書表格第4行第3格）、壬○
      ○（同意書表格第4行第4格）、乙○○（同意書表格第 5
      行第2格）、子○○（代簽同意書表格第5行第3 格配偶「
      鄭玉柱」之名）、癸○（同意書表格第5行第4格）、丑○
      ○（同意書表格第6 行第1 格）等人於本院審理時證述在
      卷（見本院卷(一)第166 頁、第169 頁反面、第172 頁、第
      173 頁反面、第176 頁、第178 頁、(二)第81頁、第86頁、
      第98頁、第104 頁、第121 頁、第126 頁、第183 至184
      頁、第190 頁），雖然證人辰○○（原名陳俊宏）等人曾
      證稱簽名時並無該3 行字，但該等證人亦證稱是否成功重
      劃對於其並無影響，如果當初知道簽名是要提高補償標準
      會增加土地所有權人負擔就不會簽，由別人去簽即可等語
      ，足見該等證人因重劃對其利益較小，重劃可有可無，故
      抱著事不關己、敵視被告的心態來作證，是其證詞顯然有
      所偏頗，且與前開黃○○等證人所述大相逕庭而不足採信
      ，是經交互詰問後，堪認同意書簽名時即有該3 行字，檢
      察官所指被告二人係以空白表格給大家簽名後再套印該3
      行字即非事實。
    2.次按直轄市、縣（市）政府為辦理農村社區土地重劃，得
      於實施重劃地區之鄉（鎮、市、區）設農村社區更新協進
      會，其任務包含重劃拆遷補償標準擬議事項，為直轄市縣
      （市）農村社區更新協進會設置辦法第2條第3款明文規定
      。而辦理農村社區土地重劃時拆遷補償費及貸款之利息由
      參加重劃土地所有權人依土地受益比例共同負擔，折價抵
      付共同負擔之土地合計面積不能超過各重劃區面積百分之
      三十五，但經過重劃區內私有土地所有權人過半數，而其
      所有土地面積超過區內私有土地總面積半數之同意者不在
      此限，亦為農村社區土地重劃條例第11條第2、3、4 項所
      明定。故本件新竹市香山區浸水農村社區土地重劃協進會
      第5 次會議決議：「經由一半以上土地所有權人暨過半土
      地面積同意得將拆遷補償標準由百分之五十提高到百分之
      百」係屬合法，被告二人依據此決議持同意書獲一半以上
      所有權人暨過半土面積之簽名同意，被告Ｄ○○以此同意
      書製作簽呈並擬具補償方案上呈各級長官簽核，而發放如
      附表所示補償金，因扣除被告酉○○偽造丁○○等人簽名
      部分後，有效同意之所有權人為90人、面積為27481.24平
      方公尺，人數為一半以上、面積過半，尚符合決議及前開
      法規規定，所以被告二人除成立前開論罪科刑之偽造文書
      犯行外，並無舞弊不法情事，自不得以貪污罪相繩。
（五）因檢察官起訴認為被告二人此部分偽造文書及貪污犯嫌與
      前開論罪科刑偽造文書犯行為修正前刑法牽連犯之裁判上
      一罪關係，爰不另為無罪之諭知，附此敘明。
據上論斷，應依刑事訴訟法第299 條第1 項前段、刑法第2 條第
1 項前段、第216 條、第213 條、第210 條、第55條、第219 條
、第59條、第74條第1 項第1 款、第2 項第4 款，修正前刑法第
41條第1 項前段，中華民國96年罪犯減刑條例第2 條第1 項第3
款、第7 條、第9 條，修正前罰金罰鍰提高標準條例第2 條，現
行法規所定貨幣單位折算新臺幣條例第2 條，判決如主文。
本案經檢察官邱宇謙到庭執行職務。
中    華    民    國    99    年    4     月    30    日
                  刑事第六庭  審判長法  官  黃美盈
                                    法  官  李毓華
                                    法  官  邱忠義
以上正本證明與原本無異。
如不服本判決，應於判決送達後10日內，向本院提出上訴狀（須
附繕本）。
中    華    民    國    99    年    5     月    3     日
                                    書記官  劉依緹
刑法第216條（行使偽造變造或登載不實之文書罪）
行使第210條至第215條之文書者，依偽造、變造文書或登載不實
事項或使登載不實事項之規定處斷。
刑法第213條（公文書不實登載罪）
公務員明知為不實之事項，而登載於職務上所掌之公文書，足以
生損害於公眾或他人者，處1年以上7年以下有期徒刑。
刑法第210條（偽造變造私文書罪）
偽造、變造私文書，足以生損害於公眾或他人者，處5年以下有
期徒刑。
附表：
  ┌─┬───┬────┬───┬─────────┬───────────┐
  │編│受拆遷│受領拆遷│受領日│不法受益金額      │備                  註│
  │號│補償人│補償費  │      │（為補償費之1/2 ）│                      │
  │  │      │        │      │                  │                      │
  ├─┼───┼────┼───┼─────────┼───────────┤
  │一│酉○○│244萬9, │93年11│129萬1,465元      │新竹市政府於95年12月19│
  │  │      │250元   │月22日│                  │日始取得臺灣電力股份有│
  │  │      │        │      │                  │限公司新竹區營業處函覆│
  │  │      │        │      │                  │酉○○宅為71年7月供電 │
  │  │      ├────┼───┤                  │資料                  │
  │  │      │13萬3,68│94年12│                  │                      │
  │  │      │0元     │月28日│                  │                      │
  ├─┼───┼────┼───┼─────────┼───────────┤
  │二│Ｂ○○│138萬7,0│93年11│69萬3,514元       │同上函覆              │
  │  │      │28元    │月22日│                  │Ｂ○○宅為79年2月供電 │
  ├─┼───┼────┼───┼─────────┼───────────┤
  │三│羅中明│31萬9,65│不詳  │15萬9,825元       │                      │
  │  │      │0元     │      │                  │                      │
  ├─┼───┼────┼───┼─────────┼───────────┤
  │四│戊○○│71萬5,30│93年11│35萬7,650元       │同上函覆              │
  │  │      │0元     │月22日│                  │戊○○宅為71年7 月供電│
  ├─┼───┼────┼───┼─────────┼───────────┤
  │五│陳敬輝│110萬6,6│93年12│74萬8,600元       │同上函覆              │
  │  │      │00元    │月9日 │                  │黃○○宅為67年9 月供電│
  │  │      ├────┼───┤                  │                      │
  │  │      │39萬600 │93年12│                  │                      │
  │  │      │元      │月28日│                  │                      │
  ├─┼───┼────┼───┼─────────┼───────────┤
  │六│天○○│55萬4,50│93年11│27萬7,250元       │同上函覆              │
  │  │      │0元     │月22日│                  │新竹市○○街406 巷92弄│
  │  │      │        │      │                  │2號（登記用電戶名：蔡 │
  │  │      │        │      │                  │梅）有2電號，並分別為 │
  │  │      │        │      │                  │47年1 月及82年12月供電│
  ├─┼───┼────┼───┼─────────┼───────────┤
  │七│Ａ○○│24萬8,00│同上  │12萬4,000元       │同上函覆              │
  │  │      │0元     │      │                  │Ａ○○宅為47年1 月供電│
  ├─┼───┼────┼───┼─────────┼───────────┤
  │八│楊謝琴│18萬3,00│93年11│9萬1,500元        │同上函覆              │
  │  │      │0元     │月25日│                  │新竹市○○街406 巷94號│
  │  │      │        │      │                  │（登記用電戶名：楊為明│
  │  │      │        │      │                  │）為56年5月供電       │
  ├─┼───┼────┼───┼─────────┼───────────┤
  │九│戌○○│63萬7,00│93年11│31萬8,500元       │同上函覆              │
  │  │      │0元     │月22日│                  │戌○○宅為47年1 月供電│
  ├─┼───┼────┼───┼─────────┼───────────┤
  │十│楊萬麵│15萬6,00│同上  │7萬8,000元        │                      │
  │  │      │0元     │      │                  │                      │
  ├─┼───┼────┼───┼─────────┼───────────┤
  │十│楊江水│32萬5,00│同上  │16萬2,500元       │同上函覆              │
  │一│      │0元     │      │                  │楊江水宅為66年3 月供電│
  ├─┼───┼────┼───┼─────────┼───────────┤
  │十│未○○│1萬350元│同上  │5,175元           │                      │
  ├─┼───┼────┼───┼─────────┼───────────┤
  │十│翁武雄│1萬350元│同上  │5,175元           │                      │
  │三│      │        │      │                  │                      │
  ├─┼───┼────┼───┼─────────┼───────────┤
  │十│巳○○│1萬350元│同上  │5,175元           │                      │
  │四│      │        │      │                  │                      │
  ├─┼───┼────┼───┼─────────┼───────────┤
  │十│黃錦珠│1萬350元│同上  │5,175元           │                      │
  │五│      │        │      │                  │                      │
  ├─┼───┼────┼───┼─────────┼───────────┤
  │十│Ｃ○○│1萬350元│同上  │5,175元           │                      │
  │六│      │        │      │                  │                      │
  ├─┼───┼────┼───┼─────────┼───────────┤
  │十│羅水泉│1萬350元│同上  │5,175元           │                      │
  │七│      │        │      │                  │                      │
  ├─┼───┼────┼───┼─────────┼───────────┤
  │十│葉孫金│1萬350元│同上  │5,175元           │                      │
  │八│燕    │        │      │                  │                      │
  ├─┼───┼────┼───┼─────────┼───────────┤
  │十│申○○│1萬350元│同上  │5,175元           │                      │
  │九│      │        │      │                  │                      │
  ├─┼───┼────┼───┼─────────┼───────────┤
  │二│陳滿夫│1萬350元│同上  │5,175元           │                      │
  │十│      │        │      │                  │                      │
  ├─┼───┼────┼───┼─────────┼───────────┤
  │二│己○○│1萬350元│同上  │5,175元           │                      │
  │十│      │        │      │                  │                      │
  │一│      │        │      │                  │                      │
  ├─┼───┼────┼───┼─────────┼───────────┤
  │二│壬○○│1萬350元│同上  │5,175元           │                      │
  │十│      │        │      │                  │                      │
  │二│      │        │      │                  │                      │
  ├─┼───┼────┼───┼─────────┼───────────┤
  │二│楊清福│1萬350元│93年11│5,175元           │                      │
  │十│      │        │月24日│                  │                      │
  │三│      │        │      │                  │                      │
  ├─┼───┼────┼───┼─────────┼───────────┤
  │二│Ｇ○○│1萬350元│93年11│5,175元           │                      │
  │十│      │        │月22日│                  │                      │
  │四│      │        │      │                  │                      │
  ├─┼───┼────┼───┼─────────┼───────────┤
  │二│楊見智│4萬5,600│      │2萬2,800元        │楊見智已歿無人受領拆遷│
  │十│      │元      │      │                  │補償                  │
  │五│      │        │      │                  │                      │
  ├─┼───┼────┼───┼─────────┼───────────┤
  │二│楊鐘紫│3萬4,690│94年12│1萬7,345元        │                      │
  │十│      │元      │月28日│                  │                      │
  │六│      │        │      │                  │                      │
  ├─┼───┼────┼───┼─────────┼───────────┤
  │二│羅燧鐎│65萬2,23│      │32萬6,117元       │尚未領取              │
  │十│      │4元     │      │                  │                      │
  │七│      │        │      │                  │                      │
  └─┴───┴────┴───┴─────────┴───────────┘

司法院資訊處製作；財團法人民間司法改革基金會備份。
